【裁判字號】    98,易,3523
【裁判日期】    990430
【裁判案由】    毀棄損害等
【裁判全文】
臺灣臺北地方法院刑事判決              98年度易字第3523號
公  訴  人  臺灣臺北地方法院檢察署檢察官
被      告  甲○○
上列被告因妨害自由等案件，經檢察官提起公訴（98年度偵字第
23223號），本院判決如下：
    主  文
甲○○犯恐嚇危害安全罪，累犯，處拘役肆拾日，如易科罰金，
以新臺幣壹仟元折算壹日。
被訴毀損部分公訴不受理。
    事  實
一、甲○○前於民國89年間，因竊盜案件，經臺灣高等法院高雄
    分院判處有期徒刑10月確定，甫於94年1月19日縮刑期滿執
    行完畢。詎猶不知悔改，因與乙○○之前配偶陳群魁間有債
    務糾紛，多次向陳群魁索討債務未果，竟基於恐嚇之犯意，
    於98年8月12日晚上7時54分許，在臺北縣三重地區，以其所
    持用門號0000000000號之行動電話，撥打電話至乙○○所持
    用門號0000000000號行動電話，以台語向其恫稱：「同樣都
    姓陳，要對你及小孩不利」等語，致乙○○心生畏懼，足生
    危害於安全。
二、案經乙○○訴由臺北市政府警察局中山分局報請臺灣臺北地
    方法院檢察署檢察官偵查起訴。
    理  由
壹、證據能力
一、被告甲○○爭執證人即被害人乙○○於偵查中之指訴，係屬
    審判外之陳述，無證據能力一節，查，被害人、告訴人為被
    告以外之人，其等於被告之案件，本質上屬於證人以其等為
    證據方法，應依人證之調查程序，傳喚到場命其具結陳述，
    並接受被告之詰問；證人依法應命具結，以擔保證言係據實
    陳述，若有違具結之規定，未令證人於供前或供後具結，其
    證言即欠缺程序方面之法定要件，而難認為係合法之證據資
    料（最高法院93年度台上字第6578號判例、96年度台上字第
    178號、第537號、第3737號、第3869號可資參照）。本件被
    害人乙○○於偵查中所為之陳述，檢察官係以告訴人之身分
    予以訊問，並未依人證之調查程序，命其具結陳述，揆諸前
    開說明，證人乙○○上開偵查中所為之陳述，無證據能力，
    不得作本判決認定之基礎。
二、至於被告於本院審理時，爭執公訴人所提出證人乙○○於警
    詢時所為陳述之證據能力。本院審酌證人乙○○業經到庭作
    證結果，其於本院審理時所證述之情節與警詢中所為陳述內
    容尚無明顯不符，是無引用其於警詢時所為陳述之必要，爰
    依刑事訴訟第159條第1項規定，認證人乙○○於警詢中所為
    之陳述，無證據能力。
貳、有罪部分
一、訊據被告固坦承有於上揭時間，以其所持用門號0000000000
    號行動電話，撥打被害人所用門號0000000000號行動電話，
    與被害人通話之事實，惟矢口否認有何恐嚇犯行，辯稱：我
    是因為被害人的前夫陳群魁積欠我工資，又避不見面，才會
    找電話與被害人聯絡，詢問陳群魁的下落，電話中並沒有對
    被害人說要對她及小孩不利的話，只是隨口詢問財務問題有
    無影響小孩上學，而且在7分鐘的通話中，被害人也沒有感
    到害怕等語。
二、經查：
(一)、本件被告確有於上揭時間，以其所持用之前開門號行動電話
    撥打被害人之行動電話，並在電話中，向被害人表示：「同
    樣都姓陳，要對你及小孩不利」之事實，業據證人即被害人
    於本院審理時證述綦詳，並證人所持用門號0000000000號行
    動電話雙向通聯紀錄在卷可稽（見偵卷第35至37頁）。而被
    告於偵查及本院準備程序時亦供陳：我打電話給被害人，要
    她跟陳群魁講趕快還錢，當時我很生氣，就說找不到你老公
    ，要找他小孩等語，上揭事實，要堪認定。被告事後辯謂：
    未向被害人說「同樣都姓陳，要對你及小孩不利」一節，顯
    與事實有違，洵不足採。
(二)、被告雖辯稱：我只是要被害人轉達其前夫出面處理事情，沒
    有真的要對被害人小孩做何事，並沒有恐嚇的意思等語。按
    行為人對於實現客觀不法構成要件之所有行為情狀，有所認
    識或預見，進而決意實現不法構成要件之主觀心態，即為故
    意，而按刑法第305條之恐嚇危害安全罪，係指受惡害通知
    者，因受恐嚇而產生安全上之危險與實害，在恐嚇者而言，
    只要其恐嚇之加害內容，在客觀上須有直接或間接實現或支
    配之可能性，即能成立本罪，不必真有加害之意思，更不能
    真有實施加害之行為。被告在電話中，以台語向證人表示：
    「同樣都姓陳，要對你及小孩不利」一語，其目的固係藉此
    促使被害人通知其前配偶出面解決債務糾紛，惟依其上開言
    詞「同樣都姓陳，要對你及小孩不利」一語，一般人聽聞該
    等言詞內容，已足以使人對於己身之身體、自由安全產生畏
    佈之心理，而不敢再有拆除之動作，此觀諸證人證稱：我是
    一個母親，被告說要對付我小孩，我聽起來感覺就是在威脅
    我，被告也知道我小孩多大，所以心裏有一點害怕等語自明
    。再者，證人為一女性，其子於案發當時係就讀國小五年級
    之兒童，而被告對於其子亦知之甚詳，亦據證人乙○○證述
    明確，是就被害人之立場觀之，被告對於其家庭成員知悉甚
    詳，且被告係一成年之男性，無論是體型、力量等均較被害
    人及其子為強壯，是被告在電話中向被害人表示：「同樣都
    姓陳，要對你及小孩不利」一語，被害人所感受者，實係被
    告欲對其及子身體、自由安全有所威脅之意，難謂無恐嚇之
    意，自足使人因上開言詞內容而心生畏怖甚明。況被告在
    本件案發前，與被害人及其家庭成員均有所互動，且於上開
    通話束後之同日晚上11時許，復前往被害人位於臺北市○○
    區○○路43號8樓之1住處，用力拍打被害人住處大門一節，
    此為被告自陳、證人證述明確，是被告所為之加害內容，客
    觀上確有實現之可能性，揆諸前開說明，核與刑法第305條
    之恐嚇危害安全罪之構成要件相符。被告辯稱：無恐嚇的意
    思一節，顯不足採。
(三)、被告復辯謂：被害人係為了避免陳群魁其他債權人去找她麻
    煩才提本件告訴云云。惟查，上揭事實，業經證人指證歷歷
    ，且被害人與被告認識多年，被告亦受雇於被害人之前配偶
    陳群魁多年一節，此為被告供述、證人證述在卷。足認於本
    件案發前，被害人與被告間並無其他怨隙，果非被告確曾向
    被害人告以「同樣都姓陳，要對你及小孩不利」一語，被害
    人豈有自陷誣告罪責之風險，而刻意設詞構被告之理？參以
    ，被害人確係因被告有向其為上開恐嚇言語，始提出本件告
    訴，亦據證人於本院審理時證述明確，堪認其上開證言為真
    ，堪予採憑。被告前開置辯，顯無足採。
(四)、綜上所述，本件事證明確，被告犯行，堪以認定，應依法論
    科。其所辯各節，均無足採。至於被告於99年1月22日聲請
    傳喚陳群魁，證明其無恐嚇之可能及積欠工資等一節，本院
    審酌證人陳群魁並未親身見聞被告與被害人之通話情形，且
    證人陳群魁積欠被告工資之事實，亦與本件待證事實無重要
    關係，認無傳喚之必要，應予駁回，附此敘明。
三、核被告所為，係犯刑法第305條之恐嚇危害安全罪。被告前
    已有如事實欄一所載之刑事前科，甫於94年1月19日縮刑期
    滿執行完畢等情，有臺灣高等法院被告前案紀錄表在卷可按
    ，其於有期徒刑執行完畢後5年內，故意再犯本件有期徒刑
    以上之罪，為累犯，應依刑法第47條第1項規定加重其刑。
    檢察官雖被告構成累犯，顯見毫無悔意，而具體求刑有期徒
    刑4月等語，爰審酌被告不思以理性方式解決問題，僅因被
    害人無法為其聯絡債務人陳群魁，即以言詞方式，恐嚇被害
    人，使其心生畏懼，且犯後復否認犯行，所為固不足取，惟
    考量其犯後業已向被害人道歉，被害人復具狀表示不再追究
    （見本院卷第36頁、第48頁反面），本件被告犯行雖構成累
    犯，惟其於前案刑之執行完畢後至本件犯行前，並無因犯其
    他刑事案件，經法院判處有罪之情事，有上開臺灣高等法院
    被告前案紀錄表可佐，本件諒係因一時氣憤下所為，且亦無
    為其他加害行為，復審酌其犯罪動機、目的、手段等一切情
    狀，認量處如主文所示之刑，併諭知易科罰金之折標準，應
    已足收儆懲之效。至被告為本案恐嚇犯行所使用之行動電話
    ，雖係被告所有供犯本案所用之物，惟亦係日常生活通訊所
    用，且該行動電話復非違禁物，本院認無沒收之必要，爰不
    併予宣告沒收，附此敘明。
參、公訴不受理部分
一、公訴意旨另以：被告甲○○復於98年8月12日晚上10時許，
    前往告訴人乙○○位於臺北市○○區○○路43號8樓之1住處
    ，欲找告訴人之前配偶陳群魁催討債務，因告訴人不出來應
    門，竟基於毀損之故意，以腳踹踢告訴人上址住處門口之鐵
    製大門，致該大門門板凹陷，致令上開鐵門不堪使用，足生
    損害於告訴人，因認被告另涉犯刑法第354條之毀損罪嫌。
二、按告訴乃論之罪，告訴人於第一審辯論終結前，得撤回其告
    訴；又告訴乃論之罪，其告訴經撤回者，應諭知不受理之判
    決，刑事訴訟法第238第1項、第303條第3款分別定有明文。
三、本件被告因毀損案件，經檢察官聲請簡易判決處刑，認被告
    係涉犯刑法第354條之毀損罪嫌，該罪依同法第357條規定，
    須告訴乃論。經查，告訴人業於本院言詞辯論終結前，具狀
    撤回毀損告訴，復經本院傳喚其到庭，陳明該撤回告訴狀確
    為其本人所為等情，有本院筆錄及撤回告訴狀附卷為證（見
    本院卷第36至37頁、第48頁反面），揆諸前開說明，揆諸前
    開說明，本院就被告被訴毀損部分，為不受理判決之諭知。
據上論斷，應依刑事訴訟法第299條第1項前段、第303條第3款，
，刑法第305條、第47條第1項、第41條第1項前段，刑法施行法
第1條之1，判決如主文。
本案經檢察官郭騰月到庭執行職務。
中    華    民    國    99    年    4     月    30    日
                  刑事第十四庭  法  官  李殷君
以上正本證明與原本無異。
如不服本判決應於收受送達後10日內向本院提出上訴書狀，並應
敘述具體理由；其未敘述上訴理由者，應於上訴期間屆滿後20日
內向本院補提理由書（均須按他造當事人之人數附繕）「切勿逕
送上級法院」。
                                書記官  殷玉芬
中    華    民    國    99    年    5     月    3     日
附錄本判決論罪科刑法條全文：
中華民國刑法第305條
以加害生命、身體、自由、名譽、財產之事，恐嚇他人致生危害
於安全者，處2年以下有期徒刑、拘役或3百元以下罰金。

司法院資訊處製作；財團法人民間司法改革基金會備份。
